臺灣高等法院臺中分院刑事判決　　　　　　　　　九十二年度上訴字第二○四○號
　　上　訴　人
　　即　被　告　戊○○
　　選任辯護人　廖繼堯　律師
　　上　訴　人
　　即　被　告　甲○○
　　選任辯護人　陳光龍
右上訴人因擄人勒贖案件，不服臺灣臺中地方法院九十一年度重訴字第二七二二號中
華民國九十二年八月十一日第一審判決（起訴案號：臺灣臺中地方法院檢察署九十一
年度偵字第一四九三七、一六八三九、一六八四０號），提起上訴，本院判決如左：
    主　　  文
原判決關於擄人勒贖部分及戊○○定執行刑部分撤銷。
戊○○共同意圖勒贖而擄人，累犯，處有期徒刑玖年，褫奪公權伍年。球棍壹支、電
擊捧壹支、黑色頭套壹個、手銬壹付、鉗子壹支均沒收。
甲○○共同意圖勒贖而擄人，處有期徒刑柒年，褫奪公權伍年。扣案之球棍壹支、電
擊棒壹支、黑色頭套壹個、手銬壹付、鉗子壹支均沒收。
    事 　　 實
一、戊○○曾於民國七十九年間因懲治盜匪條例等案件，經臺灣高等法院花蓮分院合
    併判處有期徒刑八年四月確定，於八十七年八月二十七日執行完畢。甲○○曾於
    八十三年間因肅清煙毒條例、麻醉藥品管理條例及妨害公務等案件，經臺灣臺中
    地方法判刑並合併定應執行刑有期徒刑四年確定，於八十五年二月十七日假釋出
    監，刑期至八十七年三月十六日始屆滿。甲○○於八十五年假釋期間，復因肅清
    煙毒條例、麻醉藥品管理條例及偽造文書等案件，經臺灣高等法院臺中分院合併
    判處有期徒刑四年六月確定，嗣並經撤銷前開假釋，所餘殘刑二年二十七日，與
    前開有期徒刑四年六月接續執行，甫於八十九年十月二十一日假釋出監，刑期至
    九十二年六月七日始行期滿。
二、戊○○、甲○○均不知悔改，有下列之犯行：
（一）戊○○、張慶洲（業經檢察官為不起訴處分）得知丁○○在臺中縣太平市經營
      「風尚人文咖啡館」，頗有資產。而張慶洲與丁○○認識戊○○、張慶洲，遂
      與甲○○及另四名不詳姓名成年男子，共同意圖為自己不法所有，謀議強擄丁○○，勒取財物，計劃由丁○○不認識之甲○○及四名不詳姓名成年男子出面
      下手強擄丁○○，再由甲○○逼迫丁○○找出一太平市地區○道人物，為丁○○作保，擔保丁○○於被釋放後，拿出財物解決。並計畫先找出張慶洲為中間
      人，佯稱找戊○○出面為丁○○與歹徒斡旋作保，將丁○○釋放，藉以取得丁○○之信任，答應由戊○○與歹徒談定贖款金額之方法，架擄丁○○，強索贖
      金及騙取斡旋金。謀議既定，戊○○先與甲○○及綽號「阿南」之不詳姓名成
      年男子（阿南僅參與攜帶兇器竊盜部分）共同意圖為自己不法之所有，於九十
      一年七月十二日下午四時許，在臺中市○○區○○路三段與市○○○路口附近
      ，由戊○○在附近把風，「阿南」持可為兇器使用之鉗子一支，打開王美玲所
      有停放該處之車號２Ｓ－８９１３號廂型自用小客車之後車廂鎖頭（甲○○並
      未與戊○○、「阿南」同至行竊車輛現場實施竊盜行為），進入該車內發動引
      擎，而竊取該廂型自用小客車。得手後由戊○○於同日晚上八時許，在臺中市
      ○○路附近交給甲○○使用，以之作為擄人勒贖之交通工具。甲○○即偕同前
      開四名不詳姓名成年男子，分乘前開竊得之廂型自用小客車及另一部不詳車號
      之自用小客車，於九十一年七月十三日清晨，在丁○○每日清晨前往打高爾夫
      球必經之臺中縣太平市北田橋附近埋伏等候，於同日上午六時三十分許，見丁○○駕駛之車號ＮＧ－２３９８號自用小客車前來，即以兩車前後包夾之方式
      攔阻丁○○之車輛。再由甲○○及四名不詳姓名成年男子中之三人持球棍、電
      擊棒各一支，挾持丁○○進入前開廂型自用小客車內，以預藏之黑色頭套蒙住
      其雙眼，再以手銬銬住其雙手，將丁○○強擄至臺中縣太平市頭汴坑山區某工
      寮內控制其行動自由。另一名不詳姓名成年男子則將丁○○駕駛之車號ＮＧ－
      ２３９８號自用小客車駛至臺中縣太平市○○路二五一號前（北田橋邊）停放
      。因該工寮行動電話收訊效果不佳，甲○○等人無法藉由行動電話與戊○○聯
      繫。渠等乃再將丁○○強押至臺中縣太平市○○路附近行動電話收訊良好之地
      區停放。其間甲○○要求丁○○必須尋找一名臺中縣太平地區○○道流氓為其
      作保始能獲得釋放。丁○○知悉歹徒係要找出一黑道人士，以確保其付出贖金
      ，為求獲得釋放，因依照甲○○之要求，提供數名民意代表及地方人士之姓名
      予甲○○，然甲○○皆稱不夠份量，予以拒絕，直至提及張慶洲姓名，甲○○
      始答應之，並命丁○○於同日上午八時十六分許，以甲○○持用之門號000
      0000000號行動電話撥打張慶洲持用之門號0000000000號行
      動電話，聯絡張慶洲至臺中縣太平市○○路七星加油站前見面處理。張慶洲到
      達現場後，甲○○又佯稱張慶洲不夠份量，要求張慶洲再找一名臺中縣太平地
      區○○道流氓為丁○○作保，才能獲得釋放。張慶洲乃先佯裝提供數名人士姓
      名與甲○○，甲○○皆不應允，直至依計劃提及戊○○為丁○○作保，甲○○
      始答應之。張慶洲遂於同日上午九時三分許，以甲○○持用之門號00000
      00000號行動電話撥打戊○○持用之門號0000000000號行動電
      話，連絡戊○○至臺中縣太平市一江橋附近見面。戊○○到場後與張慶洲一同
      佯裝與甲○○居間斡旋，以製造係因戊○○出面為丁○○作保，且將處理日後
      贖金交付事宜，甲○○始答應釋放丁○○之假象。甲○○即在戊○○出面為丁○○作保後，依計劃在取贖之前釋放丁○○。
（二）戊○○原本計劃至丁○○家中洽談交付贖款事宜，嗣因戊○○、張慶洲、丁○○均認識不知情之乙○○（業經檢察官為不起訴處分）；且戊○○曾表示其係
      從乙○○住處出發至一江橋搭救丁○○，丁○○乃提議至乙○○住處商談，以
      瞭解綁架歹徒之意向。戊○○、張慶洲乃偕同丁○○至乙○○位於臺中縣太平
      市○○路○段四七六巷一二六弄二六號住處會商。至乙○○住處後，丁○○利
      用戊○○如廁期間，向張慶洲詢問歹徒索取多少贖金？張慶洲答稱新臺幣（下
      同）一億元。嗣於戊○○如廁後，丁○○復向戊○○詢問歹徒索取多少贖金？
      戊○○則答稱二千萬元。乙○○對戊○○表示丁○○為其朋友，請戊○○務必
      幫忙丁○○解決後續事宜。丁○○向戊○○詢問給付贖金之期限，戊○○答稱
      下星期一（即九十一年七月十五日）下午二時。當日丁○○與戊○○、張慶洲
      並未就給付歹徒多少贖金達成共識。嗣因丁○○身體不適，乙○○便請其鄰居
      陳棟麟開車載送丁○○回家休息。戊○○於同年月十四日凌晨零時三十分許，
      再度前往乙○○住處，向乙○○表示丁○○僅要求其與歹徒談判贖金之事，卻
      未說明願意給付多少贖金，希望乙○○向丁○○徵詢願意給付贖金之數額。而
      張慶洲亦於同日凌晨一時三十分許前往乙○○住處，要乙○○轉達丁○○不可
      忘記其出面為丁○○與歹徒交涉之恩情，在場戊○○亦附合稱其如拿到多少酬
      庸，也要給張慶洲多少酬庸等語。同年月十四日下午三時許，丁○○偕同其妻
      前往乙○○住處，請乙○○邀約戊○○前來會面商議贖金數額及交付贖金之問
      題。戊○○到場後，丁○○向戊○○表示希望以二百萬至三百萬之間讓戊○○
      解決問題，戊○○除佯稱欲與歹徒以贖金五百萬元斡旋外，並騙稱其出面斡旋
      須給予二百五十萬元以為報酬，復騙稱張慶洲也有出面處理，應同樣給予二百
      五十萬元，否則不足以解決事情。丁○○與戊○○幾經折衝，迫於無奈，且陷
      於錯誤，應允以一千萬元解決此次遭擄人勒贖之所有事情，其中五百萬元為給
      付歹徒之贖金，餘五百萬元為給付戊○○、張慶洲之酬謝金。
（三）丁○○於九十一年七月十五日下午二時許，先行攜帶現金六百萬元至乙○○住
      處。戊○○乃佯裝要出面將贖款五百萬元交付與歹徒，及先行收下酬謝金一百
      萬元，並答應丁○○就所餘四百萬元斡旋金分期償還。戊○○收受前開六百萬
      元後，除於同日晚上十時許，以酬謝為名，交付不知情之乙○○四十萬元外，
      餘款均由戊○○、張慶洲、甲○○及其他四名不詳姓名成年男子朋分。嗣於同
      年月十七日晚上十時十分許，一名知悉丁○○遭擄人勒贖之不詳姓名年籍人士
      ，寄送內裝制式口徑９ＭＭ子彈五顆及二張存摺封面影本對丁○○恐嚇取財（
      此部分另由檢察官續行偵辦中），丁○○始覺有異，遂報警處理，因而循線查
      悉上情，並扣得戊○○給付乙○○之四十萬元及給付張慶洲之十八萬元（張慶
      洲辯稱係在不知情之狀況下取得戊○○給付之酬謝五十萬元，因業已花用三十
      二萬元，固先行歸還十八萬元等語），並在臺中縣大里市○○○街一二Ｏ號旁
      尋獲甲○○棄置之車號２Ｓ－８９１３號廂型自用小客車及在車內扣得甲○○
      用以強擄丁○○所用之球棍一支。
三、案經被害人丁○○訴由臺中縣警察局移送臺灣臺中地方法院檢察署檢察官偵查起
    訴。
    理　　  由
一、上訴人即被告戊○○坦承與綽號「阿南」之不詳姓名成年男子，共同意圖為自己
    不法之所有，在臺中市○○區○○路三段與市○○○路口，由伊負責在現場把風
    ，由「阿南」持鉗子打開停放該處之車號２Ｓ－８９１３號廂型自用小客車後車
    廂鎖頭，發動引擎，而竊取該車輛，得手後於同日晚上八時許，在臺中市○○路
    附近交給另上訴人即被告甲○○，作為綁架告訴人即被害人丁○○之交通工具。
    及囑託共同被告甲○○與不詳姓名之人四人共同駕駛小客車二部，至丁○○前往
    打高爾夫球每日必經之台中縣太平市北田橋附近埋伏，強押丁○○上車，再由甲○○要求丁○○找太平地區○○道流氓出面作保。後丁○○提供張慶洲時，甲○○即答應之。張慶洲前來後，甲○○又以張慶洲份量不夠，要張慶洲再找一名太
    平地區黑道流氓為丁○○作保。後來提供戊○○，甲○○才同意由戊○○出面作
    保。丁○○有交付伊六百萬元現款，作為與歹徒解決此事用之事實。但否認有擄
    人勒贖之犯行，辯稱：伊交待甲○○抓丁○○，指定伊出面作保釋放丁○○，是
    為方便以後接近丁○○，為丁○○圍事，獲得利益，並非為取得贖款。伊有交待
    被告甲○○，不得由太平地區的其他兄弟出面作保，要由丁○○親自說出「戊○○」為其作保，再由伊前往現場為丁○○作保，以免丁○○心生懷疑。當天因為
    甲○○沒有掌控好，先讓張慶洲到達現場，始發生張慶洲介入本案之情形。係丁○○堅持要用錢處理，伊才說要以二千萬元解決，是要讓丁○○知難而退。伊最
    初目的是要出面為丁○○作保，作人情給丁○○。伊絕無擄人勒贖之犯意云云。
    戊○○之辯護人為被告辯護稱：依被害人丁○○之供述，可以看出丁○○遭強押
    上車，迄至被告戊○○出面作保被釋放為止，期間從無任何歹徒向丁○○勒取任
    何贖款之事實，足認本案在被害人丁○○被釋放之前，均僅涉妨害自由罪而已，
    尚與以財物贖取人身之擄人勒贖情形有間。被告戊○○一再辯解，當初僅係欲藉
    其出面將被害人保回，以使被害人欠其人情而方便日後與被害人接近，以圖利益
    。並非自始即基於向被害人獲取錢財之目的。則被告戊○○因被害人不欲欠其人
    情，堅持以錢解決，戊○○順勢另決意自被害人處取得金錢，此部分係利用被害
    人之錯誤，而為財物之交付，應屬成立詐欺罪。縱認戊○○係自始即出於利用妨
    害自由之方法行為，以達到向被害人取財之目的，但在被害人被押上車至被害人
    被釋放為止，未有任何勒贖之情形，戊○○利用被害人被釋放後，因心生畏怖而
    交付被告戊○○六百萬元代為處理，應認係屬恐嚇取財，而戊○○為間接正犯。
    被告戊○○之行為不成立擄人勒贖罪云云。另上訴人即被告甲○○坦承於右揭時
    間、地點，持球棍及電擊棒各一支，強擄丁○○，並以黑色頭套套住其頭部、以
    手銬銬住其雙手，要求其找臺中縣太平地區○○道流氓出面為其作保後始能獲得
    釋放，並在丁○○提及張慶洲之際，要求丁○○以電話聯絡張慶洲到場，及在張
    慶洲到場後復以張慶洲份量不夠，要求張慶洲再找臺中縣太平地區○○○○○道
    流氓出面為告訴人丁○○作保。經張慶洲主動說出被告戊○○姓名後，其即佯稱
    同意讓被告戊○○出面為丁○○作保，而在被告戊○○出面為丁○○作保後，依
    計劃將丁○○釋放等情。但否認有參與擄人勒贖犯行，辯稱：是被告戊○○想要
    藉機會到告訴人丁○○那邊，因為沒有辦法去，所以要伊去抓告訴人丁○○，只
    是要作個「人情」給丁○○。因丁○○一直無法說出被告戊○○之姓名，伊始在
    丁○○說出具有黑道背景之張慶洲之際，暫時同意由張慶洲出面作保，因為被告
    戊○○在臺中縣太平地區○○○道盛名，伊認為只要再讓張慶洲另外找一名臺中
    縣太平地區○○道流氓，必能由張慶洲口中說出被告戊○○之名，以遂行其原先
    之計劃。其後張慶洲果然說出被告戊○○之名，伊遂依原定計劃佯稱同意被告戊○○出面，並將告訴人丁○○釋放。伊僅是單純受戊○○之託，前往強擄被害人
    丁○○。伊不知竊車事，亦未分得款項取得任何利益云云。甲○○之辯護人為甲○○辯護稱：甲○○對於勒取贖款之事並不知情，僅係因戊○○之要求才出面抓
    丁○○。甲○○並未開口向丁○○索討贖金。依被害人丁○○、證人張慶洲及同
    案被告戊○○之供述，甲○○只負責抓丁○○，妨害丁○○之自由，在抓丁○○
    過程中，甲○○均未提到錢，甲○○僅對妨害自由部分與戊○○有共同犯意之聯
    絡及行為分擔。丁○○被釋放後，戊○○與劉討論金錢事，甲○○並不知情，難
    認甲○○就此部分行為，有何犯意聯絡。被告甲○○只成立刑法第三百零二條第
    一項之妨害自由罪云云。
二、惟查：
（一）被告戊○○、甲○○共犯攜帶兇器竊盜部分：
　　　右揭攜帶兇器竊盜事實，迭據被告戊○○於警詢、檢察官偵查及原審法院及本
      院審理時坦承不諱，核與被害人王美玲於警詢時陳述其所有之車號２Ｓ－８９
      １３號廂型自用小客車失竊情節相符，有其警詢筆錄附卷可稽（見九十一年度
      偵字第一四九三七號偵查卷第一二七頁）。而前開廂型自用小客車即為被告甲○○用以強擄丁○○之交通工具，亦迭經丁○○於警詢、檢察官偵查時指認明
      確。此外，並有車籍作業系統－查詢認可資料、車輛竊盜、車牌失竊資料個別
      查詢報表－查詢車輛認可資料、贓物認領保管單附卷可稽，堪認被告戊○○前
      開自白為真實。被告甲○○雖未實際參與攜帶兇器竊盜車輛行為之實施，惟按
      ，以自己共同犯罪之意思，參與實施犯罪構成要件以外之行為，或以自己共同
      犯罪之意思，事先同謀，而由其中一部分人實施犯罪之行為者，均為共同正犯
      （司法院大法官會議釋字第一Ｏ九號解釋參照）。被告甲○○已承認因無交通
      工具可供作為強擄告訴人丁○○使用，由戊○○借伊車子作為教訓丁○○，並
      稱知道是偷來的車子等語（見原審卷二第八八頁）。甲○○以無交通工具，而
      向戊○○借車子，並於借用之時，即知道是偷來的，其就竊取小客車作為強擄
      丁○○之工具，顯已事先有謀議，並推由戊○○負責竊取，則其就竊取前開廂
      型自用小客車犯行部分，與被告戊○○、「阿南」具有犯意聯絡而為共謀共同
      正犯，雖未至行竊現場實際參與竊盜車輛行為之實施，但不影響其與被告戊○○、「阿南」成立攜帶兇器竊盜罪之共同正犯，此部分犯罪事證明確，被告戊○○、甲○○攜帶兇器竊盜犯行，洵堪認定。被告甲○○否認有竊盜犯行，與
      事實不符，不能採信。
（二）被告戊○○、甲○○共犯擄人勒贖及詐欺部分：
　　　被告戊○○、甲○○均坦承有挾持告訴人丁○○之行為，被告戊○○復坦承有
      向告訴人拿取六百萬元，核與告訴人丁○○指訴情節相符，且與證人張慶洲證
      稱其到綁架現場時確有看到被告甲○○在場，及證人乙○○證稱被告戊○○與
      告訴人丁○○商談給付歹徒款項之事宜，嗣並由告訴人丁○○交付被告戊○○
      六百萬元等情吻合，堪信為真實。雖被告戊○○、甲○○猶以前詞置辯，然查
      ：
    １被告戊○○、甲○○自始即係基於勒贖之犯意而強擄告訴人丁○○：
　　　(1)被告戊○○陳稱因為告訴人丁○○的生意做得很好，而且目前時機不好，故
        策劃叫被告甲○○帶人到到臺中縣太平市頭汴坑綁架丁○○，並交待被告甲○○要告訴人丁○○親口指定伊到案發地區去帶他回來，其目的是要作「人
        情」給告訴人丁○○，以取得告訴人丁○○之信任，方便以後替告訴人丁○○圍事等語（見偵字第一四九三七號卷第三二、八二頁）。被告甲○○於九
        十二年六月十一日被緝獲後，於原審法院亦供稱：是因為被告戊○○要接近
        告訴人丁○○，沒有辦法去，所以要伊去抓丁○○，只是要做個人情給丁○○（見原審卷二第十頁）。然被告戊○○既陳稱告訴人丁○○係在臺中縣太
        平市經營「風尚人文咖啡館」，顯然被告戊○○對告訴人丁○○係經營正當
        行業，知之甚詳。告訴人丁○○既非經營賭博或色情行業等非法行業，根本
        無需黑道流氓為其圍事，是被告戊○○陳稱其動機是要取得告訴人丁○○之
        信任，以便日後得以為告訴人丁○○圍事，顯不合情理。且被告甲○○九十
        二年七月十一日與戊○○共同應訊時，甲○○即改稱：戊○○說丁○○做生
        意太囂張，借伊車子要教訓丁○○，要嚇丁○○一下云云（見原審卷第二第
        八七、八八頁）。甲○○對於戊○○囑託伊抓丁○○之動機，先後陳述不一
        ，顯係避重就輕之詞。戊○○、甲○○既認為告訴人丁○○經營生意頗有資
        產，且甚為囂張，目前時機不佳，則渠等主觀上強押告訴人丁○○之犯罪動
        機及目的，係為勒取財物及詐取斡旋金已明。所辯欲接近丁○○或教訓丁○○才抓丁○○之辯詞，不能採信。
　　　(2)被告戊○○、甲○○雖均辯稱渠等強押告訴人丁○○並非為勒取贖款，然被
        告戊○○於警詢時陳稱：「（你們三人於何時到達乙○○家，以後情形如何
        ？）大約七月十三日早上十點多，當時有我、丁○○、張慶洲及他幾個朋友
        ，還有乙○○夫妻等人，都在乙○○家中研究如何處理。我說剛剛在一江橋
        ，歹徒說要二千萬元才肯罷手。」等語（見偵字第一四九三七號偵查卷第三
        三頁背面）。顯然，其自始即已將「歹徒」強押告訴人丁○○之目的係為勒
        取贖款之訊息，明確告知告訴人丁○○。被告戊○○於檢察官偵查時亦陳稱
        ：「（是否有說這種情形沒有什麼大不了，宏年、阿寶、阿輝等都是我處理
        。阿寶那件我要他三百萬，阿寶不給，之後阿寶找人與我談要六百萬處理，
        我都不要，照樣開槍等語，是否如此？）我是有說過，但我沒提過阿輝。」
        等語（見偵字第一四九三七號偵查卷第八四頁）。衡以被告在透露「歹徒」
        之動機及目的後，再以地方上週知之治安事件，以強調未以金錢解決事情之
        嚴重後果，其目的無非在使告訴人丁○○以金錢解決災厄之心態，至為明顯
        。又被告戊○○於原審法院九十二年二月十四日審理時亦不諱言其於九十一
        年七月十四日到乙○○住處與告訴人丁○○會商之際，雖堅持不要給歹徒任
        何的好處，然表示如果歹徒不接受的話，其會邀集兄弟與對方火拼，兄弟若
        有死傷，要請告訴人丁○○負責等語（見原審卷第一五八頁）。查告訴人丁○○僅係單純之生意人，如何能為黑道兄弟火拼所造成之死傷負責？是被告
        戊○○於其所言無需給歹徒任何的好處之後，再稱其將邀集兄弟與歹徒火拼
        ，由告訴人丁○○負責兄弟之死傷等語，其目的顯是強脅告訴人丁○○給付
        贖金及詐取斡旋金，並非使告訴人丁○○欠一份情，而得以接近丁○○而已
        。
　　　(3)被告戊○○並不諱言案發前並不認識告訴人丁○○（見偵字第一四九三七號
        偵查卷第二二六頁），核與告訴人丁○○陳稱其完全不認識被告戊○○，只
        是曾聽過他的名字等語相符。是被告戊○○、甲○○強押告訴人丁○○後，
        要告訴人丁○○主動說出「戊○○」為其作保之機率，實屬不可能。而告訴
        人丁○○既非黑道人物，亦非經營特種行業，則縱找到被告戊○○為其解決
        事端，其心態上勢必希望能花錢以消災解厄，焉有可能將名聞臺中縣太平地
        區○○道人物即被告戊○○留在身邊「圍事」而養虎為患之理。益見被告戊○○、甲○○前開辯詞與事實不符。
　　　(4)被告戊○○於九十一年七月三十一日檢察官偵查時陳稱：「（最後拿多少錢
        ？如何處理？）丁○○拿了六百萬元給我，我後來跟丁○○報，由甲○○取
        五百萬元，乙○○四十萬元，張慶洲五十萬元，剩下十萬元歸我所有。」（
        偵字第一四九三七號偵查卷偵訊筆錄記為由甲○○取五百萬元，乙○○四十
        萬，張慶洲五十萬，剩下十萬元歸我所有，與錄音帶內容不符）後又稱「五
        百萬元並沒有給甲○○，事實上都是我用掉了，因為我在外面欠很多錢。」
        （見偵字第一四九三七號偵查卷第八五頁）。又丁○○於九十一年七月十五
        日下午二時許，攜六百萬元現款至乙○○家，與戊○○見面，由戊○○假裝
        與歹徒在電話中談定五百萬元，再由戊○○獨自佯裝帶五百萬元前往交給歹
        徒。約三十分鐘後，戊○○回乙○○住處，帶回一張寫有將錢丟在篤行路五
        洲停車場用之字版，取信丁○○，丁○○再將一百萬元給戊○○作為謝禮，
        戊○○並給乙○○四十萬元等情（即假裝將五百萬元交付歹徒之事實）為戊○○所承認，並與丁○○、乙○○證述情節相符，可以信實。前開假裝交付
        予歹徒之五百萬元，戊○○於警訊時，原稱：上開五百萬元是用塑膠袋換裝
        丟入台中縣太平市○○○路竹林內，於當天十八時多再回去取錢時，已經不
        見那五百萬元現金云云（見偵字第一四九三七號卷第三五頁）；旋又改稱：
        「剛剛說丟包在台中縣太平市○○○路竹林叢內的情形，不是真的。那五百
        萬元事實是我拿來還債，還給台中市的一位賴俊明一百萬元，還台中市○○
        街榮興當舖二十萬元左右，其他也是還以前的賭債，喝酒花光了。」（見偵
        字第一四九三七號卷第三六頁）。戊○○對於該佯為交給歹徒之五百萬元之
        流向，先後陳述不一，足見其供稱該五百萬元係由一人所花用或還債乙情，
        是不實在的。而被告戊○○於九十一年年七月三十日被逮捕，距丁○○交付
        款項之九十一年七月十五日僅十五日，竟將五百餘萬元花費一空，已難令人
        置信。且本件係由甲○○負責帶人架擄丁○○之重要事項，甲○○介入本案
        甚深；戊○○僅係於丁○○被擄後，假裝出面為丁○○作保，甲○○即按計
        畫放人，自外在客觀行為觀察，戊○○並無涉及刑責。而戊○○於擄人之初
        即有勒取財物之目的，已如前述，不可能負責下手抓人作重要工作之甲○○
        ，亦不分給任何款項。另甲○○於被緝獲後之九十二年六月十一日，在原審
        法院先供稱：「因為戊○○跟我是很久以前的朋友，他是因為藉機會去丁○○那邊，只是要接近丁○○。因為他沒有辦法去，所以要我去抓丁○○，只
        是要做個人情給他。」（見原審卷第十頁）於同年七月十一日則稱：「戊○○跟我講丁○○非常囂張，我看不過去，因為以前我有欠戊○○人情，我只
        是幫他教訓他。」（見原審卷第八九頁）。戊○○強擄丁○○是為接近丁○○圍事，係不可能之事，已如前述。而因戊○○說丁○○作生意很囂張，要
        教訓丁○○，甲○○即下手抓丁○○給予教訓，亦與事理有違。就上說明，
        戊○○謂丁○○所交付之六百萬元，未分給甲○○云云；甲○○辯稱其僅係
        抓人教訓丁○○，未取得贖款云云，均顯不合事理，而與事實不合，均不能
        採信。而被告戊○○、甲○○實際取得告訴人丁○○交付之六百萬元贖款，
        益足以佐證被告戊○○、甲○○強押告訴人丁○○之目的，即在於勒取贖款
        及詐取斡旋金無訛。
　　　(5)被告甲○○持用之電話號碼0000000000號行動電話，為甲○○所
        不否認。該電話於九十一年七月十三日上午六時二十九分四十八秒、六時三
        十一分三十二秒、九時三分三十二秒、九時四十四分五十七秒係與被告戊○○持用之電話號碼0000000000號行動電話通聯，有電話號碼00
        00000000號行動電話通聯紀錄附卷可稽（見偵字第一四九三七號偵
        查卷第四一頁）。而丁○○係於同日上午六時三十分許被押上車，足認戊○○與甲○○於強押告訴人丁○○之進行中，均保持密切聯繫。
    ２證人張慶洲實為本案擄人勒贖之共同正犯：
      (1)告訴人丁○○案發前並不認識被告戊○○，業如前述，則如為遂行渠等迂迴
        之擄人勒贖犯行，勢必要有同時認識被告戊○○、告訴人丁○○之中間人存
        在，此即為證人張慶洲。而張慶洲確實知情而參與本案可由下述說明得到驗
        證。
      (2)以被告戊○○、甲○○此等迂迴之擄人勒贖策略，且已實際取得贖款之犯行
      觀之，渠等係屬於有詳細計劃之犯罪模式。是渠等在計劃使不認識被告戊○○之告訴人丁○○找出被告戊○○為其作保之際，絕不可能事前毫無準備，
        即貿然強押告訴人丁○○，且任由告訴人丁○○自行提供作保人士。否則如
        果告訴人丁○○遲遲未能說出「戊○○」或任何可以說出「戊○○」之中間
        人，則渠等擄人取款之計畫之目的豈非不能達成。而若證人張慶洲非渠等事
        先安排之人物，則被告甲○○貿然同意張慶洲出面為告訴人丁○○作保，顯
        然即已在渠等犯罪計劃之外，其將如何在未知會被告戊○○之情況下，與被
        告戊○○事先策劃之犯罪情節接軌。況貿然讓一名非共犯之人物進入渠等之
        犯罪計劃內，豈非使犯罪計劃添加更多變數。而被告甲○○自陳不認識張慶
        洲，亦不知道被告戊○○與張慶洲彼此是否相互認識（見原審卷二第十三至
        十五頁）。甲○○既不認識張慶洲，亦不知道張慶洲是否認識戊○○，則被
        告甲○○讓證人張慶洲作「不知情之中間人」，若張慶洲確實不認識被告戊○○而始終未能說出「戊○○」為告訴人丁○○作保，則此擄人取財及詐取
        財物之計畫亦將不能成功。是證人張慶洲顯亦事先參擄人取財之計畫。
　　　(3)告訴人丁○○於警詢時陳稱：「我與阿洲就乘坐志明的車子至被綁架的地方
        過橋後左側的小路，由阿州駕駛我的車子載我，志明說一起回乙○○的家裡
        談，當時約十時二十分許，我一進到乙○○的家裡便問阿洲歹徒到底要多少
        錢，阿洲回答說你會嚇死，歹徒要一億元，當時志明不在場，後來志明上廁
        所出來我又問志明，志明說歹徒要二千萬元。」等語（見偵字第一四九三七
        號卷第十九頁反面）於本院亦證稱：張慶洲說包死的，他們即歹徒要一億元
        等語（見本院卷第一二六頁），核與證人乙○○於原審法院審理時陳稱：「
        當時丁○○跟戊○○有說現場歹徒要求二千萬，張慶洲提到說歹徒要的是七
        、八千萬還是一億。」等語相符（見原審卷一第九二頁）。苟證人張慶洲僅
        係甲○○一時決定，指定張慶洲為此案之中間人，在被告甲○○並未在告訴
        人丁○○面前說明贖金數額之情況下，證人張慶洲如何以會告訴丁○○歹徒
        要求之贖金數額為一億元。雖其告知丁○○之金額與後來確定之一千萬元金
        額不同，但張慶洲必已知悉，強據丁○○的目的，是要丁○○付出贖金。凡
      此，均足以顯示被告戊○○、甲○○與證人張慶洲事先已謀議要強擄丁○○
        取贖，先由張慶洲出面，再由張慶洲提供戊○○出面作保。至於贖金金額並
        未事先確定，致關於贖金金額有不一致之情形。
      (4)證人乙○○於警詢時陳稱：「（九十一年七月十四日凌晨零時以後，戊○○
        、張慶洲是否有到你家談論贖款的事情？）戊○○於七月十四日半夜約零時
        三十分許，突然單獨跑到我家說『丁○○被綁架之事，下週一（七月十五日
        ）下午二時，歹徒約定要談論贖款之事，但是丁○○只叫我去處理，都沒有
        告訴我說要付多少贖金，叫我要怎麼與對方談判？』，並告訴我向丁○○徵
        詢要支付多少贖金。大約於一時三十分，張慶洲亦單獨前來到我家，並要我
        轉達丁○○『當初丁○○是先叫我出面與歹徒交涉，而現在由戊○○處理，
        就算這樣，也不能忘掉我這份情，不要利用完了，就不理我了。』當時戊○○也至我家，並表示丁○○不應該這樣，也要讓張慶洲全程參與處理。而且
        戊○○拿到多少酬庸，也要給張慶洲多少酬庸，以後才不會有事尾。」等語
        （見偵字第一四九三七號偵查卷第五九頁背面）；其於檢察官偵查時陳稱：
        「（七月十三日當天有無談妥贖金之事？）當天聽到丁○○稱他被他們綁架
        之事，並有聽到戊○○說歹徒要二千萬的贖金。」；「（戊○○再前往你家
        談何事？）有的，因為對二千萬交付之事尚未詳細談妥，七月十三日當天就
        約好，要在下週一的下午二點確定贖金金額。結果戊○○是先來找我談贖金
        之事，要我轉答丁○○知道，而十四日丁○○打電話給我時，我轉告給丁○○知道。」；「（戊○○要你轉答金額為何？）戊○○說要以五百萬元處理
        歹徒的事，他自己的部分要二百五十萬元，而張慶洲部分由張慶洲自己談。
        」；「（你轉知丁○○後他如何表示？）七月十四日當時丁○○、戊○○二
        人約好到我家談賠償金之事，最後協調結果，五百萬元給歹徒，戊○○要二
        百五十萬元，張慶洲要一百萬，但戊○○走後，我告訴丁○○，戊○○、張
        慶洲金額不同，怕以後會生爭端，於是決定他們二人都為二百五十萬元。」
        等語（見偵字第一四九三七號卷第八八頁），益證被告戊○○自始至終均在
　　　　積極設法使告訴人丁○○依計劃交付贖款及酬謝金，而依被告戊○○主動替
        證人張慶洲爭取酬庸乙節觀之，更加證明渠等間之共犯關係。
      ３被告甲○○對被告戊○○擄人勒贖之犯行，知之甚詳：
        被告甲○○雖辯稱其僅係單純應被告戊○○之要求而強押告訴人丁○○，並
        不知被告戊○○有無涉犯擄人勒贖犯行等語，然依證人張慶洲實為渠等之共
        犯成員觀之，則不難看出渠等之犯罪組織架構及模式，即被告甲○○及另四
        名不詳姓名成年人負責強擄告訴人丁○○，而被告戊○○、張慶洲則佯裝為
        保人而催促告訴人丁○○儘速交付贖款。況被告甲○○已有多次刑事前案紀
        錄，有臺灣高等法院被告全國前案紀錄表及臺灣臺中地方法院檢察署刑案資
        料查註紀錄表附卷可稽，其對強押告訴人丁○○之行為，係屬危害人身自由
        之犯罪行為，焉有不知之理。被告戊○○強押告訴人丁○○之目的絕非僅在
        取得為其圍事、接近丁○○之機會，業如前述，則其與被告甲○○等人大費
        周章地強押告訴人丁○○，其意在向丁○○勒取贖款，實已昭然若揭，是被
        告甲○○對前開擄人勒贖及詐欺犯行，當屬知情而參與之共犯無訛。
      ４綜上所述，此部分犯罪事證明確，被告戊○○、甲○○擄人勒贖犯行，均堪
        認定。
三、證人丙○○即0000000000號行動電話之實際使用人（登記使用人為羅
    明峰），於本院審理時，承認使用上開行動電話與戊○○使用之0000000
    號行動電話、張慶洲使用0000000000號行動電話聯絡，但否認與強押
    丁○○有關。查丙○○亦住居於台中縣太平市，其活動範圍，自亦多在太平市，
    不能以其於案發前後與戊○○、張慶洲有多次電話聯繫，即認定其亦共犯本案。
    原審法院以其行動電話多次與戊○○、張慶洲聯繫，且發話地點多在太平市，認
    丙○○亦涉犯本案，尚嫌速斷。
四、鉗子乃金屬製品，質地極為堅硬，客觀上足以危害他人生命、身體之安全，自屬
    兇器，與被告戊○○、甲○○有犯意聯絡之綽號「阿南」之不詳姓名成年男子，
    即係持鉗子行竊車號２Ｓ－８９１３號廂型自用小客車，核被告戊○○、甲○○
    所為，均係犯刑法第三百二十一條第一項第三款之攜帶兇器竊盜罪。雖竊盜部分
    共犯人數為三人，然刑法分則或刑法特別法中規定之結夥三人以上之犯罪，應以
    在場共同實施或在場參與分擔實施犯罪之人為限，不包括共謀共同正犯在內（最
    高法院七十六年度台上字第七二一Ｏ號判例參照）。被告甲○○既僅係共謀共同
    正犯，並未共同實施或在場參與分擔實施竊盜犯罪，則並不符合結夥三人以上之
    加重條件，附此說明。被告戊○○、甲○○及綽號「阿南」之不詳姓名成年男子
    間，就上開攜帶兇器竊盜罪，有犯意聯絡及行為分擔，均為共同正犯。被告戊○○、甲○○、張慶洲及四名不詳姓名成年男子，與告訴人丁○○間，並無任何債
    權債務關係，是渠等強擄告訴人丁○○，並將之置於自己實力支配之下後，欲利
    用擄人方式達成勒取贖款之目的，與使他人交付財物，別有合法原因存在，為達
    其取得財物之目的，而剝奪他人行動自由，不構成擄人勒贖罪之情形迥異。渠等
    雖先行由共犯中之張慶洲及被告戊○○假裝為告訴人丁○○作保，而由被告甲○○等人依計劃先行釋放告訴人丁○○，然目的係在以迂迴之方式，由被告戊○○
    、張慶洲在告訴人丁○○獲得釋放後，不斷以保人之身分強調事態之嚴重性，資
    以施壓告訴人丁○○，以促成告訴人丁○○給付贖金之結果，並藉此隱匿自己即
    為共犯之身分。至於渠等事後取得五百萬元之贖款，本為被告戊○○、甲○○擄
    人勒贖行為之目的，自應包含於擄人勒贖行為中，核被告戊○○、甲○○所為，
    係犯刑法第三百四十七條第一項之擄人勒贖罪。因刑法上擄人勒贖罪，係預有不
    法得財之意思，而將被害人擄至自己實力支配下，希圖被害人出款贖回，當然含
    有妨害自由之性質，自不另論以刑法之恐嚇危害安全罪及妨害自由罪。又丁○○
    交付五百萬元部分，並非被告對告訴人丁○○施以詐術，使丁○○陷於錯誤而付
    給款項，與詐欺罪構成要件不同。另被告戊○○騙稱須支付戊○○、張慶洲款項
    以以為斡旋之謝禮，使丁○○陷於錯誤，另支付一百萬元予戊○○，應成立刑法
    第三百三十九條第一項之詐欺取財罪。被告等此部分詐欺犯行，已據檢察官列為
    犯罪事實起訴，本院應予審究。丁○○交付被告戊○○、甲○○與張慶洲及四名
    不詳姓名成年男子間就擄人勒贖罪、詐欺罪，有犯意聯絡及行為分擔，均為共同
    正犯。被告戊○○、甲○○就所犯前開攜帶兇器竊盜罪、詐欺及擄人勒贖罪間，
    有方法結果之牽連關係，為牽連犯，依刑法第五十五條規定，均從一重以刑法第
    三百四十七條第一項擄人勒贖罪論處。戊○○之辯護人辯護稱被告戊○○應成立
    剝奪行動自由罪、詐欺罪或恐嚇取財罪，顯有誤會。被告戊○○曾於七十九年間
    因懲治盜匪條例等案件，經臺灣高等法院花蓮分院合併判處有期徒刑八年四月確
    定，於八十七年八月二十七日執行完畢，有臺灣高等法院被告全國前案紀錄表及
    臺灣臺中地方法院檢察署刑案資料查註紀錄表附卷可稽，被告戊○○前受有期徒
    刑執行完畢，五年以內再犯本件有期徒刑以上之擄人勒贖罪，為累犯，應依刑法
    第四十七條規定加重其刑（惟就擄人勒贖罪有關法定本刑死刑、無期徒刑部分，
    依刑法第六十四條第一項、第六十五條第一項規定，不得加重，附此說明）。被
    告等人於取贖之前，即將被害人丁○○釋放，應依刑法第三百四十七條第五項前
    段減輕其等之刑。雖於釋放被害人之後，仍自被害人處取得贖款。但刑法第三百
    四十七條第五項關於釋放被害人減刑之規定，係規定未經取贖而釋放被害人者，
    應減輕其刑；縱取贖後釋放被害人者，亦規定得減輕其刑。考其立法目的，係為
    確保被擄人之人身安全，所以明定犯罪行為人如將被害人釋放，即可獲減刑之寬
    典。縱於取贖後，將被害人釋放，亦得據以減輕其刑，以鼓勵犯罪行為人釋放被
    害人。本件被告等於被害人找出為其作保之人，未取得贖款前，即將被害人釋放
    ，使被害人之人身安全得於確保，自應依上開條項前段規定減輕被告等之刑，才
    符合法律為確保被害人人身安全之立法意旨。
五、原審法院對被告論罪科刑，固非無見。但原審法院就被告等向丁○○詐取斡旋酬
    謝金部分，未論以詐欺罪，嫌有未洽。另被告等已在取得贖款前先行釋放告訴人
    丁○○，原審法院以被告事後已取得贖款，認不符合刑法第三百四十七條第五項
    前段之規定，無從據以減輕其刑，用法亦有未當。又並無證據證明丙○○亦涉犯
    本案，原審法院認0000000000行動電話之持有人即丙○○亦為本案之
    共同正犯，認事亦有未洽。被告戊○○、甲○○上訴意旨均否認有擄人勒贖犯行
    ，指摘原審判決不當，雖無理由，但原審判決既有上開瑕疵，自應由本院將原審
    判決關於擄人勒贖部分及被告戊○○定應執行刑部分撤銷改判。爰審酌被告戊○○、甲○○均有多次刑事前案紀錄，有臺灣高等法院被告全國前案紀錄表及臺灣
    臺中地方法院檢察署刑案資料查註紀錄表附卷可稽，足認渠等品行不佳，並斟酌
    被告戊○○於擄人勒贖過程中係基於主導地位，被告甲○○雖實際實施強擄告訴
    人丁○○之行為，然並非基於擄人勒贖之主導地位，惡性與被告戊○○仍有所區
    隔，被告戊○○、甲○○之擄人勒贖行為，對告訴人丁○○身體、心理造成重大
    之傷害，被告戊○○、甲○○犯後均猶飾詞否認擄人勒贖犯行，顯然惡意拒絕歸
    還告訴人丁○○被勒取之贖款及賠償告訴人丁○○之損害，難認已有任何悔意等
    一切情狀，就戊○○部分，應依累犯規定加重其刑，再依刑法第三百四十七條第
    五項前段規定減輕其刑後；被告甲○○部分，依刑法第三百四十七條第五項前段
    規定減輕其刑後之刑度範圍內，分別量處如主文所示之刑。並依被告戊○○、甲○○所犯擄人勒贖罪之性質，認為有褫奪公權之必要，分別諭知褫奪公權。扣案
    之球棍一支及未經扣案之電擊捧一支、黑色頭套一個、手銬一付（無積極證據證
    明業已滅失），係被告甲○○所有，供其與被告戊○○等人共犯擄人勒贖罪所用
    之物；未扣案之鉗子一支（無積極證據證明業已滅失）係「阿南」所有，供其與
    被告戊○○、甲○○共犯攜帶兇器竊盜罪所用之物，業如前述，爰刑法第三十八
    條第一項第二款規定宣告沒收。
據上論斷，應依刑事訴訟法第三百六十九條第一項前段、第三百六十四條、第二百九
十九條第一項前段，刑法第二十八條、第三百二十一條第一項第三款、第三百四十七
條第一項、第五項前段、第三百三十九條第一項、第五十五條、第四十七條、第三十
七條第二項、、第三十八條第一項第二款，判決如主文。
本案經檢察官己○○到庭執行職務。
中      華      民      國　    九十三   年     　三      月     十 　  日
                                    臺灣高等法院臺中分院刑事第九庭
                                          審判長法　官  陳　筱　珮
                                                法　官  康　應　龍
                                                法　官  趙　春　碧
右正本證明與原本無異。
如不服本判決應於收受送達後十日內向本院提出上訴書狀，其未敘述上訴之理由者並
得於提起上訴後十日內向本院補提理由書（均須按他造當事人之人數附繕本）。
                                                書記官  陳  文  琴
中      華      民      國　    九十三   年     　三      月    十一　  日
附錄本判決論罪科刑法條全文：
刑法第三百二十一條
犯竊盜罪而有左列情形之一者，處六月以上、五年以下有期徒刑：
一  於夜間侵入住宅或有人居住之建築物、船艦或隱匿其內而犯之者。
二  毀越門扇、牆垣或其他安全設備而犯之者。
三  攜帶兇器而犯之者。
四  結夥三人以上而犯之者。
五  乘火災、水災或其他災害之際而犯之者。
六  在車站或埠頭而犯之者。
前項之未遂犯罰之。
刑法第三百四十七條：
意圖勒贖而擄人者，處死刑、無期徒刑或七年以上有期徒刑。
因而致人於死或重傷者，處死刑、無期徒刑或十二年以上有期徒刑；致重傷者，處死
刑、無期徒刑或十年以上有期徒刑。
第一項之未遂犯罰金。
預備犯第一項之罪者，處二年以下有期徒刑。
犯第一項之罪，未經取贖而釋放被害人者，減輕其刑；取贖後而釋放被害人者，得減
輕期刑。
                                                                        Ｉ
